【裁判字號】    98,上易,72
【裁判日期】    980515
【裁判案由】    妨害名譽
【裁判全文】
臺灣高等法院花蓮分院刑事判決          98年度上易字第72號
上  訴  人
即  被  告  甲○○
上列上訴人因妨害名譽案件，不服臺灣花蓮地方法院中華民國98
年3月31日98年度易字第35號第一審判決（起訴案號：臺灣花蓮
地方法院檢察署97年度偵字第4260號），提起上訴，本院判決如
下：
    主  文
上訴駁回。
    理  由
一、按「上訴書狀應敘述具體理由」，民國96年7月4日修正公布
    之刑事訴訟法第361條第2項定有明文，此屬提起第二審上訴
    應具備之程式。又「第二審法院認為上訴書狀未敘述理由或
    上訴有第362條前段之情形者，應以判決駁回之。」同法第
    367 條前段亦有明文。而所謂具體理由，必係依據卷內既有
    訴訟資料或提出新事證，指摘或表明第一審判決有何採證認
    事、用法或量刑等足以影響判決本旨之不當或違法，而構成
    應予撤銷之具體事由，始克當之（例如：依憑證據法則具體
    指出所採證據何以不具證據能力，或依憑卷證資料，明確指
    出所為證據證明力之判斷如何違背經驗、論理法則），若僅
    泛言原判決認定事實錯誤、違背法令、量刑失之過重或輕縱
    ，而未依上開意旨指出具體事由，或形式上雖已指出具體事
    由，然該事由縱使屬實，亦不足以認為原判決有何不當或違
    法者（例如：對不具有調查必要性之證據，法院未依聲請調
    查亦未說明理由，或援用證據不當，但除去該證據仍應為同
    一事實之認定），皆難謂係具體理由，俾與第二審上訴制度
    旨在請求第二審法院撤銷、變更第一審不當或違法之判決，
    以實現個案救濟之立法目的相契合（最高法院97年度臺上字
    第892號判決要旨參照）。故上訴人之上訴書狀雖敘述上訴
    理由，倘未具體敘述第一審判決有何上述違法、不當情形，
    既與未敘述具體理由無異，其上訴即不符合上訴之法定要件
    。
二、上訴人即被告不服原判決，提起上訴，其上訴意旨略以：原
    審僅憑證人乙○○在偵查中之供述及告訴人黃步蟾之指述，
    但尚有諸多有利於被告之證人及證據都未為詳查；告訴人黃
    步蟾於原審證稱除了員警及證人乙○○外，尚有其他二名員
    警在場，但是另一名證人也是員警都沒有聽見被告辱罵之字
    眼，可見證人及員警乙○○之證詞已屬相當可疑，其他在現
    場之人原審亦未詳查；黃步蟾尚證稱有交付錄音帶在檢察官
    處，且當天在現場之人皆有目睹其拿著V8拍攝，懇求鈞院一
    併詳查；另原審認被告在審理期間對公訴人情緒化用語的表
    現，因而認定告訴人及證人之證述是屬真實，此與本案是否
    涉及公然侮辱罪無關云云。
三、惟按證據之證明力由法院自由判斷之，為刑事訴訟法第155
    條第1項所明定，此項自由判斷職權之行使，苟係基於普通
    日常生活之經驗，而非違背客觀上應認為確實之定則者，即
    屬合於經驗法則，不容當事人任意指摘（最高法院30年上字
    第597號判例意旨參照）。經查，原審認定被告確有原判決
    事實欄所載之犯行，已將依憑證據逐一敘明，俱有卷內證
    據可資覆按，核無任何憑空推論之情事，所為論斷，亦與經
    驗法則、論理法則，均屬無違。被告猶執已經原審指駁並摒
    棄不採之辯解，重為事實上之爭辯，指摘原判決不當，均非
    依據卷內訴訟資料，明確指出原判決關於證據證明力之判斷
    有何違誤，或提出新事證指摘或表明原判決有何足以影響判
    決本旨之不當或違法，而構成應予撤銷之具體事由，與刑事
    訴訟法第361條第2項所稱「具體理由」顯非相當，足認被告
    之上訴，違背法律上之程式，爰不經言詞辯論，逕行判決駁
    回上訴。
據上論斷，應依刑事訴訟法第367條前段、第372條，判決如主文
。
中    華    民    國    98    年    5     月    15    日
                  刑事庭審判長法  官  謝志揚
                              法  官  林鳳珠
                              法  官  林慶煙
以上正本證明與原本無異。
本件不得上訴。
中    華    民    國    98    年    5     月    19    日
                              書記官  林明智


司法院資訊處製作；財團法人民間司法改革基金會備份。
